臺灣高等法院臺南分院刑事判決　　　　　　　　　　　　　　　　　　巨股
　　　上　訴　人
　　　即　被　告　甲　○　○
　　　指定辯護人　本院公設辯護人　丙　○　○
右上訴人因殺人等案件，不服臺灣雲林地方法院九十一年度訴字第四七二號，中華民
國九十二年四月十四日第一審判決（起訴案號：臺灣雲林地方法院檢察署九十一年度
偵字第三五三○號），提起上訴，判決後，經最高法院發回更審，本院判決如左：
      主      文
原判決撤銷。
甲○○殺人，處有期徒刑拾參年，褫奪公權拾年，扣案尖刀一把沒收。
      事      實
一、甲○○曾因違反肅清煙毒條例等案件，經台灣雲林地方法院於民國（下同）八十
    三年六月二十九日以八十三年度訴字第七八號判決，判處有期徒刑四年四月確定
    ，於八十五年一月二十二日縮刑假釋出監，惟嗣遭撤銷假釋，另因竊盜、違反槍
    砲彈藥刀械管制條例等案件，經判決後定應執行有期徒刑二年四月，與撤銷假釋
    後之殘刑接續執行，於九十年四月二十六日再度縮刑假釋出監。
二、緣有李初為甲○○之二伯，屬家庭暴力防治法第三條第四款所稱的家庭成員。李
    初住在雲林縣崙背鄉○○村○○路一三鄰五八四號之一，李初住宅右鄰即為甲○
    ○與其父之住宅，而李初左鄰另有一戶，三戶均為二層樓建築，三間屋子的正面
    與馬路間有一片水泥空地。甲○○懷疑李初向案外人李日勝傳述甲○○販賣毒品
    ，而於九十一年八月十九日晚間十一點多，在李初住宅前空地發生口頭爭執，李
    初不高興，又看到甲○○腳剛開刀不久、雙手拄著柺杖，行動不便，就拿起平日
    防盜用的鋤頭柄追打甲○○成傷，甲○○挨打受傷後十分憤怒，竟萌想要殺害李
    初，乃爬進自宅一樓客廳，取出他所有的一把刃長十八公分、柄長十二公分的銳
    利尖刀，右手持尖刀，勉強走到屋外，李初憑恃著自己拿的鋤頭柄長約九十公分
    ，而繼續打甲○○，惟甲○○趁李初靠近時，猛刺李初一刀，該刀並自李初左側
    腹部距肚臍正外側八公分、約與身體垂直偏向體中線，直向刺入李初腹腔，而刺
    穿其前腹部肌肉，進入腹腔，並再刺穿左腎下緣，於左側第三腰椎處刺穿腰肌，
    再由李初背部距第三腰椎二公分處穿破腹腔而出體外，李初因為腹部受傷併大量
    出血，十分痛苦，大聲呼救，跑向他屋子右後方，即雲林縣崙背鄉○○村○○路
    一三鄰五八四號之十其兒子乙○○住宅，乙○○聽到呼救聲而衝出門外，看到父
    親倒在他新宅屋前，受創處噴血不止，就用雙手壓住李初傷口，緊急送醫。
三、李初受傷跑開後，甲○○右手拿刀、未拄柺杖，因為腳傷而無法繼續追殺李初，
    且李初大聲呼救，擔心李初的兒子乙○○或其他親戚出來救援，因而沒有再追逐
    李初，並在看到李初被送醫後，撿拾一支俗稱「角子」的木條，撐到屋後田裡泵
    浦寮藏匿，但是在天亮後被警察在該泵浦寮逮捕，且扣得兇刀一把及血衣一件。
四、李初於送醫而進行外傷處理及修補手術時，因慈愛綜合醫院醫師王堯墩（王堯墩
    涉犯業務過失致死罪嫌部分，另案處理）疏未注意將破裂之左腎予以修補之不作
    為，而無法止血，且於李初因上開左腎出血不止致血壓持續下降時，亦疏未告知
    家屬轉院救治，致李初因遭甲○○刀傷，又因診治之醫師未予充分修補，終至傷
    口大量出血，引發出血性休克死亡。
五、案經台灣雲林地方法院檢察署檢察官據報相驗後，自動檢舉偵查起訴。
      理      由
一、訊據上訴人即被告甲○○對於李初為其二伯，其如何因懷疑李初向案外人李日勝
    傳述其販賣毒品，而於九十一年八月十九日晚間十一點多，其在李初住宅前空地
    與李初發生口頭爭執，李初拿起平日防盜用的鋤頭柄追打其成傷，其遭挨打受傷
    後，如何爬進自宅一樓客廳，取出其所有的一把刃長十八公分、柄長十二公分的
    銳利尖刀，右手持尖刀，如何走到屋外，在李初拿鋤頭柄毆打其之際，如何猛刺
    李初一刀，該刀並自李初左側腹部距肚臍正外側八公分、約與身體垂直偏向體中
    線，直向刺入李初腹腔，而刺穿其前腹部肌肉，進入腹腔，並再刺穿左腎下緣，
    於左側第三腰椎處刺穿腰肌，再由李初背部距第三腰椎二公分處穿破腹腔而出體
    外，李初因為腹部受傷併大量出血，十分痛苦，大聲呼救，跑向住在他屋子右後
    方，即雲林縣崙背鄉○○村○○路一三鄰五八四號之十其兒子乙○○住宅，乙○
    ○聽到呼救聲而衝出門外，看到父親倒在他新宅屋前，受創處噴血不止，就用雙
    手壓住李初傷口，緊急送醫，嗣終至傷口大量出血，引發出血性休克死亡之事實
    坦承不諱，惟辯稱：李初拿鋤頭柄打伊時，伊就拿刀子亂揮，當時伊站的地勢比
    較低，他站的地勢比較高，所以才會刺到他的腹部，伊的背部、手部都有受傷，
    伊持刀只是想要保護伊自已，李初打伊時，伊不過小聲哀叫，伊只是反抗，伊無
    殺人之意，而被害人李初之死亡，係因醫院醫師疏未注意，致使傷口大量出血，
    引發出血性休克死亡等語。惟查：
（一）被害人李初因為遭到甲○○，在上述時地，持扣案的尖刀一把，自其左側腹部
      距肚臍正外側八公分、約與身體垂直偏向體中線直向刺入腹腔，且刺穿其前腹
      部肌肉後進入腹腔，再刺穿左腎下緣，並於左側第三腰椎處刺穿腰肌，再由其
      背部距第三腰椎二公分處穿破腹腔而出體外，為致命傷等情，有檢察官協同法
      醫師相驗並實施解剖，製有勘驗筆錄、解剖筆錄各一份、相驗屍體證明書二份
      在卷可稽，復經法務部法醫研究所鑑定死因明確，有該所九十一年十一月四日
      法醫理字第０９１０００３５０２號函及函附之法醫所醫鑑字第一二０三號鑑
      定書各一份附卷可憑，並有李初生前之警訊筆錄及雲林縣警察局西螺分局崙背
      分駐所相驗案件初步調查報告表、勘驗現場筆錄、現場簡圖各一份及現場、相
      驗並兇刀照片共六十六幀附卷可稽，暨扣案之長尖刀一支及血衣一件可資佐證
      。又案發翌日上午，被告甲○○被送至慈愛綜合醫院治療，發現其受有「左下
      肢挫傷、身體多處挫傷、背部挫傷，右下肢撕裂傷、上唇撕裂傷３公分經手術
      縫合、右手無名指撕裂傷」，此有慈愛綜合醫院主治醫師回復單、臨時醫囑單
      影本、傷患照片、急診病歷影本在卷可證（以上見第三五三０號偵查卷、第四
      九七號相驗卷、原審卷第一０九至一一三頁）。
（二）有關被告甲○○與被害人李初發生本案之緣由：
  (1)、對於受傷的原因：被告甲○○於原審供稱：「那天晚上還沒有吃飯之前，我們
      堂兄弟幾個在我五嬸家前面檳榔攤後面的涼亭喝酒，後來有一個人叫（李日勝
      ）的朋友來，他跟我說我阿伯李初說我在外面賣毒品，我伯父看他來我家，就
      從他家騎車過來，手拿鋤頭柄，好像要打人的樣子，他對（日勝）講『你把話
      給我說清楚』，他的態度很壞，我就挺（日勝）對李初說『你就有講，還怕人
      家知道』那時就大小聲，他就對我說『我現在不是針對你，你給我住嘴』我的
      堂兄弟就把我拉住，後來我阿伯就把（日勝）帶到我阿伯家裡講，要把事情緩
      和下來，後來日勝跑來跟我說沒事。我們喝完酒，朋友找我，我就叫我堂弟李
      良載我出去，十一點多叫朋友把我載回來。」（原審卷第七０頁背面）、「因
      我與伯父李初在住宅前發生爭吵，我被伯父拿棍子往我身上打」「．．當時旁
      邊沒有人，然後我質問他何以說我壞話，他二話不說就持棍子打我．．」「十
      一點多我從外面回來，他坐在外面，我問他為何在外面說我在賣藥，我當時腳
      開刀有用柺杖走路，他就拿鋤頭柄打我二、三次‧‧‧」等語（見相卷第十頁
      反面之警訊筆錄、第廿頁、原審卷第六四頁背面）。
  (2)、關於被害人李初的鋤頭柄，李初的兒子乙○○於原審中檢察官詰問時證稱：「
      （問：甲○○所說的鋤頭柄你知道？）答：知道，那是我們的，平常風吹草動
      他就會拿那支鋤頭柄出去巡。」、「（問：平時放在那裡？）答：放在家裡客
      廳內的鐵門邊。」、「（問：他出去巡，什麼意思？）答：晚上有狗吠或小偷
      來，就出去巡。」等語（見原審卷第八三頁）。
  (3)、關於當晚稍早的衝突，被告甲○○的五嬸鍾椒照於原審中檢察官詰問時亦供稱
      ：「（問：案發當天晚上六點多被告有無在你家前面的檳榔攤喝酒？）答：有
      很多人在那裡喝酒。」、「（問：案發那天有無看到被告與被害人發生衝突？
      ）答：我沒有看到，我回來時只看到很多人在那裡會，大小聲。」「（問：在
      那裡會，氣氛很好？）答：在那裡會，說算了，我想很晚了，且還有其他事，
      就騎機車出去。」等語（見原審卷第九一頁）。
  (4)、綜上各情相互參酌除了與李初的衝突之外，被告甲○○當日應無其他會造成
      體傷的原因，是被告甲○○指稱其體傷係被害人毆打所致，應可採信；至於
      衝突的原因，證人鍾椒照證實當晚稍早在檳榔攤前有過爭執、會（閩南語，「
      會商」「協商」的意思），則被告甲○○所述與李初發生爭執的原因，亦堪憑
      信；證人乙○○所稱伊父親李初習慣拿上述鋤頭柄防衛或攻擊，則被告甲○
      ○所供述李初拿鋤頭柄打伊的情節，亦應與事實相符；李初身上只有一個刀
      傷，就是上述的刀傷；而此刀傷已足以造成大出血，且其疼痛的程度應該非常
      人所能忍受，從而，李初在受傷之後應該不致於還能持木棍打人，則李初拿鋤
      頭柄打被告甲○○的時間，應該是在受刀傷之前。準此，本案被告甲○○係
      先被李初打傷，才拿刀猛刺李初，亦堪認定。
（三）、被告甲○○拿刀猛刺李初，是出於故意，分如后：
    (一)被告甲○○於警訊中供述：伊回去住宅內拿一只尖刀往伯父身上打過去等語（
      見相卷第十頁反面）
    (二)被告於原審九十二年二月十七日檢察官詰問時，供稱（原審卷第七四頁背面至
      七五頁正面）
      問：你是不小心揮到，還是因為他打你，你沒有辦法才刺下去？
      答：他一直打我，我沒有想到要殺他，直覺只是要反抗，想不到發生此事，我
      不願意，心理也很難過，那時沒有想到會刺到他，只是想一直揮刀，看他會不
      會害怕。他那時已經打到抓狂，我也被打到抓狂。
      問：他那隻鋤頭柄有多長？
      答：約有三尺。（被告當庭用手比，丈量九十公分）
      問：你的手臂有幾公分？
      答：不知道。（請通譯丈量，約七十公分）
      問：你們距離多遠？
      答：身體已經很接近，我的刀子刺得到他。
      問：他是跳走之後才開始哀？
      答：殺到他時我不知道，是他在哀我才知道我有殺到他，傷到他那裡我也不知
          道。
    (三)是依上開所供，再審酌卷內之被害人李初受有「刺穿其前腹部肌肉後進入腹
      腔，旋再刺穿左腎下緣，並於左側第三腰椎處刺穿腰肌，再由其背部距第三腰
      椎二公分處穿破腹腔而出體外」等傷勢，詳如前述，則被告刺李初之時，其力
      道自是十足，用力猛刺，焉會是被告甲○○上開所辯：「那時沒有想到會刺到
      他，只是想一直揮刀，看他會不會害怕」「殺到他時我不知道」的情節，亦非
      被告於本院中所辯：「他拿鋤頭柄打伊時，伊就拿刀子亂揮，當時伊站的地勢
      比較低，他站的地勢比較高，所以才會刺到他的腹部」的情事。被告甲○○
      當晚稍早既已因二伯李初向案外人李日勝傳述甲○○販賣毒品一事，感到氣憤
      而與李初當面衝突，半夜又被李初拿鋤頭柄打到「左下肢挫傷、身體多處挫傷
      、背部挫傷，右下肢撕裂傷、上唇撕裂傷３公分、右手無名指撕裂傷」，依常
      情判斷，被告甲○○心中乃充滿怒火，顯而易見，此觀之其於原審上開所述「
      我也被打到抓狂」等語，及在本院中曾供稱：那是李初打伊的時候，伊才會殺
      他的等語可按（見本院上更一卷第一一０頁），應該才是被告猛刺李初之本意
      。從而，被告拿刀刺李初腹部，應是出於故意，迨無疑義。
（四）、被告甲○○拿刀刺到李初，被告主觀上非出於防衛，而係出於殺人之故意：
        理由如后：
    (一)  據被告於原審於九十二年二月十七日檢察官詰問時，供稱（原審卷第六四頁
        背面至六八頁背面）：
        問：九十一年八月十九日他受傷送院死亡經過如何？
        答：十一點多我從外面回來，他坐在外面，我問他為何在外面說我在賣藥，
            我當時腳開刀有用柺杖走路，他就拿鋤頭柄打我二、三次，我要打電話
            叫人送醫，結果他又追過來，我就到‧‧拿一支‧刀，他要打我，我就
            拿刀反抗，不小心刺到他，他就哀叫，他就跑去找他兒子求救，我就跑
            了。
          ‧‧‧‧‧‧‧‧‧‧‧‧
        問：你回來與他說話他人有無清醒？
        答：他的態度很壞，第二次我進屋內，他還追進入打，所以我害怕，且我的
            手腳已流血。
        問：他的態度如何很壞？
        答：他打人的時候很兇。
        問：他用什麼東西打你，用什麼東西打？
        答：他用鋤頭柄先打我的左腳膝蓋之前開刀的部位，後來我倒下他又繼續打
            我二、三次，分別打中左臉、左背。
          ‧‧‧‧‧‧‧‧‧‧‧‧
        問：你無法閃？
        答：我拿柺杖無法閃，行為不便，他一下爬起來我閃不過去。
        問：你說他坐著，鋤頭柄放在他旁邊，他要去拿還要先站起來，你們又離五
            、六步怎麼閃不過去？答：我手拿二支柺杖，無法動彈，若拿一支柺杖
            很難動。
        問：若只拿一支柺杖就無法行動？
        答：可以行動但是很難。
        問：你說「要打電話叫人送醫，結果他又追過來」詳細經過？
        答：這是連續動作，他打我之後我要爬到我家裡面打電話幫我送醫，我爬到
            我家鐵門旁邊，他又追打一下我背部，我沒有開門，因為門本來就是開
            的，我直接爬進去，他就站在門外，沒有追過來，我進去我家打電話時
            ，剛好我家的電話八月份停話，此部分可以去查，我就打算到隔壁求救
            ，我不得不出門。
        問：你要去那裡求救？
        答：五嬸那裡。
        問：你五嬸住那裡？
        答：就是他家。（手指在庭鍾椒照）
        問：你家沒有其他電話？
        答：沒有，我也沒有行動電話。
        問：你家有無其他人？
        答：那時沒有其他人。
        問：你家電話何時停？
        答：八月，在案發前好幾天就已經停話。
        問：你怎麼知道？
        答：因為好幾天前就打不通，電信局有來催錢。
        問：就已經知道停話為什麼還要去打電話？
        答：我那時沒有想那麼多，只想爬進去。
        問：之後如何跑出來？
        答：我爬起來之後，看他還在我家騎樓外面庭院種樹的地方很兇的看著我，
            我就從客廳放紙箱的地方拿一支刀，我就走出來，我有用刀比給他看，
            還跟他說「阿伯，你不要再打我了，你已經把我打成這樣子」，結果他
            不怕，還打算跑來打我，我本來是要從偵卷二十三頁上面照片前的香爐
            那裡跑去我五嬸家，但他要打我，我只好從我家騎樓前柱子照片上有墊
            一塊木板的地方穿過去，李初在那地方拿鋤頭柄打我，我反抗。
        問：你們此時如何發生衝突？
        答：他兩手拿鋤頭柄打我，由上往下，斜向打下來，我左手舉高，抵擋鋤頭
            柄，並把頭往下低，避免他打到我的頭，右手拿刀亂揮亂刺，然後他就
            跳走就聽到他在那裡哀叫。
        問：刺幾刀他就在叫？
        答：也不知道刺了幾刀。
        問：你持刀的手如何施力？
        答：我除了左右揮砍還有前後直刺。（當庭動手比劃）
        問：你這時那隻手拿柺杖？
        答：那時我沒有拿柺杖。
        問：他被你刺到後如何離開現場？
        答：我們打完之後他知道受傷，他從他家方向要回家，結果走到巷頭，可能
            痛就跑回叫他的兒子。
        （請被告在現場圖用鉛筆作記號，被害人是在那裡受傷）
        問：你們發生衝突的地點是在你住處前面還是在右側的巷子裡？
        答：我人站在我家柱子那裡，被害人是站在巷子。
        問：他被你打傷之後他先從巷子內衝突地點跑往巷頭的方向，但是還沒有到
            ，又回頭往他兒子住處的方向跑？
        答：是。
        問：他從那裡跑之後情形如何，你有看到？
        答：有，他走很快，後來看不到，過沒有多久他兒子的車子就出去了。
        問：你去那裡？
        答：刀丟在巷子隔壁我五嬸家旁邊的空地，我就拿一支角子慢慢撐著，撐到
            我家後面的園裡泵浦寮仔。
        問：你到那裡做什麼？
        答：沒有想那麼多，且也害怕警察，也怕他家人來打，因為我家裡都沒有人
            。
        問：你在那裡藏多久？
        答：隔日早上七、八點就被人發現，叫救護車。
      (二)而查：被害人李初住在雲林縣崙背鄉○○村○○路一三鄰五八四號之一，
        李初住宅右鄰即為被告甲○○與其父之住宅，而李初左鄰尚有一戶，三戶均
        為二層樓房建築，三間屋子前與馬路間有一片水泥空地。被告甲○○住處
        為二層樓房建築，二樓正面前方有個陽台。再者，被告甲○○住處右側與
        其五嬸鍾椒照家，僅隔一條巷子和一塊約二、三公尺寬的空地，鍾椒照住處
        後面有一排建物，第一間即為被害人李初的兒子乙○○的住處。此有現場照
        片六張及現場簡圖在卷可證（見第三五三０號偵查卷內）。
      (三)被告供稱他家裡的電話號碼是000000000號（見原審卷第八０頁）
        ，而中華電信股份有限公司台灣中區電信分公司雲林營運處函覆原審表示上
        述電話於九十一年八月十三日至九十一年八月二十二日期間因欠費停話，有
        該處九十二年三月六日雲二業字第九二ＣＤ二０００一０號函附原審卷可按
        （見原審卷第一０八頁）。
      (四)依上開被告所供及事證觀之：被告家中的電話自九十一年八月十三日停話
        ，至案發的九十一年八月十九日，已是第七天，且被告承認他早就知道家中
        電話停話，而且家裡當時沒有其他人在，如果要求救，為何回到住處，而不
        向鄰近的親友處求救？又既然已經進入自己家中，李初也沒有追入屋內，
        若要避免李初追擊，大可關上門、躲在屋內，甚至跑到二樓陽台呼救。依
        卷附慈愛綜合醫師回復單、臨時醫囑單等資料之記載，被告之左手並未受傷
        ，足見當時應非李初持鋤頭柄由上往下斜打來，被告左手高舉以抵擋鋤頭柄
        ，並把頭往下低，避免頭被打到，右手拿刀亂揮刺，不小心刺到李初之情，
        所辯上情，非可採取。綜合上述情節，在被告甲○○回到自己屋內時，李
        初並沒有追擊，侵害並未持續，根本沒有必須防衛的情狀。準此，被告拿刀
        外出，應當就是為了進行報復性的攻擊。
（五）、被告甲○○拿刀刺李初，有奪命之圖，說明如后：
    (一)李初的兒子乙○○，於原審時供稱：（見原審卷第八四頁背面）：
        問：你平時有無遇到被告？
        答：他住那裡，我看他腳受傷，我看他都過去我五嬸那裡坐。
        問：他的腳受傷很嚴重？
        答：我不瞭解，我知道他是騎機車撞電線桿。
    (二)是依上開乙○○之供證觀之，被告甲○○當時固係用柺杖走路之情屬實，然被
      告甲○○所拿的尖刀，刃長十八公分、柄長十二公分，全長三十公分，十分銳
      利，此有該尖刀扣案可證，且有置放該刀於刻度尺上丈量之照片一紙在卷可以
      參考（見相卷內第二四頁），並經本院當庭勘驗係全長三十公分之銳利尖刀無
      訛。而根據被告甲○○的描述，李初所拿的鋤頭柄，長約三尺，足見被告甲○
      ○顯係在被害人李初近身時，持刀用力刺進被害人李初腹部，刀傷才會貫穿過
      腹部。再觀之此一刀就刺在人體臟器所在的腹部，相當狠勁，實難看出被告甲
      ○○有所節制、控制傷害範圍的意思，焉能謂無奪命的意圖？至被害人李初受
      傷後，逃跑、呼救、被發現送醫的過程，業據證人乙○○、鍾椒照於原審到庭
      證實（見原審卷九十一年二月七日筆錄）。再依被告前開所述因腳傷，沒持柺
      杖，及怕因李初之呼救，招來李初家人毆打，有所顧忌未為追刺，持一角子撐
      至其家屋後田裡泵浦寮藏匿，嗣在天亮後被警察在該泵浦寮逮捕，然此皆不能
      排除被告上開殺人之意圖。
二、醫師王堯墩之業務過失致死行為並未造成因果關係中斷
    (一)李初於送醫而進行外傷處理及修補手術時，因慈愛綜合醫院醫師王堯墩疏未注
      意將破裂之左腎予以修補之不作為，而無法止血，且於李初因上開左腎出血不
      止致血壓持續下降時，亦疏未告知家屬轉院救治，致李初因遭甲○○刀傷，又
      因診治之醫師未予充分修補，終至傷口大量出血，引發出血性休克死亡等情，
      有法務部法醫研究所上述鑑定書在卷可稽（見三五三０號偵查卷第四八至五六
      頁），並有進行解剖之法醫師王約翰的九十二年一月八日檢察官訊問筆錄可佐
      （見九十一年度偵字第五一八四號卷）。
    (二)至於被告原審辯護人所辯「因果關係中斷」云云。學說上所謂「因果關係中斷
      」，乃指「條件雖已開始作用，但因另有其他條件之介入而能迅速單獨造成具
      體結果者，則此後介入之獨立條件即與具體結果形成具有超越性之因果關係，
      而使前條件與最終結果間之關係為之中斷。此等後條件與最終結果之因果關係
      即為超越之因果，對於此等現象，學說上亦有稱為因果關係之中斷。」（參閱
      林山田著刑法通論，一九八三年七月初版，第八九頁）蒞庭檢察官以「醫師王
      堯墩在被告殺人犯行後所為之救治行為，係屬延遲被告殺人行為之死亡結果發
      生之行為，不符合因果中斷之『迅速（加速）』要件。再者，本件醫師所為未
      予充分縫補腎臟之過失不作為，無法單獨發生死亡結果，亦與因果中斷理論之
      『獨立』要件有間；自無所謂因果中斷之可言。況依一般常情，利刃穿腹足以
      致死，是被告製造殺人致死之風險，且該風險亦實現『死亡』之結果，縱該因
      果歷程與行為人主觀預見容有出入，亦屬不重要之偏離，被告自仍應擔負殺人
      既遂之罪責。」等語，堪可採取。
三、核被告甲○○殺死李初的行為，觸犯刑法第二百七十一條第一項的殺人罪。被告
    是被害人李初的侄兒，業經被告及證人乙○○指明，屬家庭暴力防治法第三條第
    四款所稱的家庭成員，被告故意對被害人實施暴力行為而犯殺人罪，屬同法第二
    條第二項的家庭暴力罪。
四、原審予以論罪科刑，固非無見，惟查原審對於被告所辯：「他兩手拿鋤頭柄打我
    ，由上往下，斜向打下來，我左手舉高，抵擋鋤頭柄，並把頭往下低，避免他打
    到我的頭，右手拿刀亂揮亂刺」等語，何以不足採，並未於理由予以說明，有理
    由欠備之違法，被告上訴意旨，否認有殺人犯意，辯稱係誤傷被害人，又被害人
    李初之死亡，乃醫師疏忽所致云云，指摘原判決不當，固非可取，惟原判決既有
    上開可議之處，自屬無可維持，應撤銷改判。爰審酌被告甲○○曾因違反肅清煙
    毒條例等案件，經台灣雲林地方法院於民國（下同）八十三年六月二十九日以八
    十三年度訴字第七八號判決判處有期徒刑四年四月確定，於八十五年一月二十二
    日縮刑假釋出監，惟嗣遭撤銷假釋，另因竊盜、違反槍砲彈藥刀械管制條例等案
    件，經判決後定應執行有期徒刑二年四月，與撤銷假釋後之殘刑接續執行，於九
    十年四月二十六日再度縮刑假釋出監，素行不良，下手兇狠，本應處以較重之刑
    ，然念其在出手刺殺被害人之前，先挨了被害人棒打受傷，才拿刀進行攻擊，用
    意在於報復，與一般無端尋釁的情況畢竟有別，及原審蒞庭檢察官亦求處有期徒
    刑十三年等一切情狀，量處如主文第二項所示之刑。又被告所犯殺人罪之性質，
    認有褫奪公權之必要，爰併褫奪公權十年。
五、至於扣案的尖刀，是供被告犯罪所用，而且被告供稱「我買那刀本來是用觀賞，
    但後來拿來割紙箱」等語（見原審卷第七三頁背面、本院前審卷第一二二頁、本
    院上更一卷第一一六頁），足認該尖刀是被告所有，爰宣告予以沒收。
據上論斷，應依刑事訴訟法第三百六十九條第一項前段、第三百六十四條、第二百九
十九條第一項前段、刑法第二百七十一條第一項、第三十七條第二項、第三十八條第
一項第二款，判決如主文。
本案經檢察官劉欽銘到庭執行職務。
中    華    民    國      九十三      年      三     月      十一     日
                                  臺灣高等法院臺南分院刑事第一庭
                                      審判長法官  黃  崑  宗
                                            法官  李  文  福
                                            法官  田  平  安
右正本證明與原本無異。
如不服本判決，應於判決送達後十日內向本院提出上訴狀，其未敘述理由者並應於提
出上訴狀後十日內向本院補提理由書（應附繕本)。
                                     法院書記官  劉  岳  文
中    華    民    國      九十三      年      三     月      十一     日
附錄本案論罪科刑法條全文：
中華民國刑法
第二百七十一條
  殺人者，處死刑、無期徒刑或十年以上有期徒刑。
  前項之未遂犯罰之。
  預備犯第一項之罪者，處二年以下有期徒刑。
第三十七條
  宣告死刑或無期徒刑者，宣告褫奪公權終身。
  宣告六月以上有期徒刑，依犯罪之性質認為有褫奪公權之必要者，宣告褫奪公權一
  年以上十年以下。
  褫奪公權，於裁判時併宣告之。
  依第一項宣告褫奪公權者，自裁判確定時發生效力。
  依第二項宣告褫奪公權者，自主刑執行完畢或赦免之日起算。
